【裁判字號】    88,易,1712
【裁判日期】    890915
【裁判案由】    偽造文書
【裁判全文】
臺灣桃園地方法院刑事判決                        八十八年度易字第一七一二號
    公  訴  人  臺灣桃園地方法院檢察署檢察官
    被      告  甲○○
    選任辯護人 卓聖園律師
右列被告因偽造文書案件，經檢察官提起公訴（八十八年度偵字第二一七六號），本
院判決如左：
    主      文
甲○○無罪。
    理      由
一、公訴意旨略以：被告甲○○於民國八十七年一月六日上午在台北市○○○○路高
    架橋下洗車時，明知某不詳姓名，年約四、五十歲之人，上前推銷之引擎號碼0
    000000號之遊覽車懸掛之ＡＡ─四九○號車牌二面係屬偽造車牌，仍以新
    台幣（下同）五十萬元向該人購買該輛遊覽車，甲○○當場交付該人二十萬元並
    即取得該車，隨即駕駛該車前往桃園縣中壢市○○○街五二三號大佳遊覽車客運
    股份有限公司（以下稱大佳公司）靠行營業，而大佳公司之負責人王漢爝（本院
    另案審結）明知車牌號碼ＡＡ─四九○號係陳德旺、乙○○於八十年九月間向福
    方股份有限公司購買靠行大佳公司營業而登記在大佳公司名下之合法牌照，上開
    牌照迄今仍懸掛在引擎號碼0000000號營業用大客車使用，未註銷或轉讓
    他人，甲○○所開至大佳公司靠行營業之引擎號碼0000000號之遊覽車懸
    掛之ＡＡ─四九○號車牌二面係屬偽造車牌，仍與甲○○基於犯意聯絡及行為分
    擔，向甲○○收取行費而使該懸掛之ＡＡ─四九○號偽造車牌之遊覽車交予不知
    情之廖文坤保管及駕駛載客至全省四處遊覽，足以生損害於監理機關對於汽車牌
    照之管理、核發之正確性與陳德旺、乙○○本人。嗣於八十七年五月中旬乙○○
    在桃園縣觀音鄉某處撞見該懸掛ＡＡ─四九○號偽造車牌之遊覽車，報警處理，
    警方於八十七年五月十九日下午三時許，在桃園縣觀音鄉武威村五鄰八之六號旁
    空地查獲上開懸掛號ＡＡ─四九○號偽造車牌之遊覽車，經追問廖文坤該車來源
    而查獲上情，並扣得ＡＡ─四九○號偽造車牌二面。因認被告涉有共犯刑法第二
    百十六條、第二百十二條行使偽造特種文書罪嫌。
二、按犯罪事實，應依證據認定之，無證據不得推定其犯罪事實；被告之自白不得作
    為有罪判決之唯一證據，仍應調查其他必要之證據，以察其是否與事實相符；又
    不能證明被告犯罪者，應諭知無罪之判決，刑事訴訟法第一百五十四條、第一百
    五十六條第二項、第三百零一條第一項分別定有明文。是被告之自白與事實是否
    相符，須依具體情事，如現場跡象、被害人指供或調查其他之必要證據，以認定
    之，不能憑空臆測，認為與事實相符，而採為判決基礎，最高法院四十六年台上
    字第一七０號判例亦著有明文。
三、訊據被告甲○○固坦承購買上述車輛及僱用廖文坤之事實，惟矢口否認行使偽造
    特種文書之犯行，辯稱：伊不知所購入之上述車輛之車牌係偽造的等語。經查公
    訴人認被告涉有右揭犯行，無非以被告之供述系爭車輛為伊所有，及證人王漢爝
    之證述為主要論據。惟查，（一）被告於偵查中先供述稱：該懸掛ＡＡ─四九○
    號車牌，引擎號碼0000000號之遊覽車係其於八十七年一月六日上午在臺
    北市建國高架橋下洗車場向某不詳姓名之人，以五十萬元購得，已先付二十萬元
    ，並未向該不詳姓名之人索取車籍資料，對方說二、三天會寄給伊，但後來並沒
    有寄，尾款打算資料拿到後再付，對方會主動與伊聯絡；因發現車子顏色和「大
    佳公司」的一樣，所以才開到「大佳公司」靠行，且係其僱用證人廖文坤駕駛該
    車等語，但經命當庭指認，竟陳稱不認識所僱用之證人廖文坤（台灣桃園地方法
    院檢察署八十七年度偵字第一０二一一號偵查卷第十七頁）；後改供述：該懸掛
    ＡＡ─四九○號車牌，引擎號碼0000000號之遊覽車係其於八十七年一月
    六日上午在臺北市建國高架橋下，以二十萬元向不詳姓名、住居所、年籍資料之
    年約四十餘歲之男子所購買，先給十萬元並未簽合約，且證人廖文坤是透過證人
    即「大佳公司」車行老闆王漢爝僱用的，且係開到「大佳公司」靠行後才噴上「
    大佳公司」之標誌等語，於本院審理中先供述：系爭車輛之購買金額是十萬元或
    二十萬元已忘了，應是二十萬元，並未向該不詳姓名之人索取車籍資料及簽約，
    原約定三日內在同一地點交尾款，但後來就找不到人了，且買時車子即有嘖上「
    大佳公司」之標誌，而證人廖文坤是透過證人即「大佳公司」老闆王漢爝僱用的
    等語；後改供稱：伊買來時見車子己很陳舊，所以將車子噴上「大佳公司」之標
    誌，因本來即在「大佳公司」當司機，所以才開到「大佳公司」靠行，付款之二
    十萬元是本來就放在身上沒存入銀行，且證人廖文坤是透過證人即「大佳公司」
    老闆王漢爝僱用的等語。就購買系爭車輛價金之多寡、尾款之交付、何時噴上「
    大佳公司」之標誌、為何至「大佳公司」靠行、及如何僱用廖文坤，其供詞前後
    不一，參以購買價值五十萬元之車子，豈有未看車籍資料、訂立買賣契約、及辦
    理過戶手續即交付二十萬元訂金之理？故被告之自白顯不符常情，與事實不符。
    （二）證人即「大佳公司」負責人王漢爝在系爭車輛於八十七年五月十九日為警
    查獲時拒不到案，俟偵查中先供述：系爭車輛因車主陳德旺欠伊靠行費，伊向他
    催討，並扣他的車輛，所以其配偶即證人乙○○才出面檢舉伊，並和證人廖文坤
    一起陷害伊等語；後改稱：系爭車輛係被告所有靠行之車輛，廖文坤非伊僱用，
    是被告所僱用，伊並未將系爭車輛交予證人廖文坤駕駛等語，並偕同被告到庭，
    其供詞前後不一；又如此有利之證據豈有遺忘而未立即提出之理？且證人廖文坤
    於警、偵訊中亦證稱：被查獲之系爭車輛係「大佳公司」所有，於八十七年元月
    六日由「大佳公司」之負責人王漢爝交予伊駕駛的等語，參以被告原即係「大佳
    公司」之司機，其豈有將自己所有之車輛交予「大佳公司」僱用證人廖文坤駕駛
    ，而自己受僱「大佳公司」之理？且與證人廖文坤同係「大佳公司」之駕駛，被
    告豈有對其所有之系爭車輛不加聞問，致證人廖文坤不知其所駕駛之車輛係被告
    所有之理？故其證詞自不可採。（三）而證人乙○○證稱：車牌號碼ＡＡ─四九
    ○號係伊與陳德旺於八十年九月間向福方股份有限公司購買靠行大佳公司營業而
    登記在大佳公司名下之合法牌照，上開牌照迄今仍懸掛在引擎號碼000000
    0號營業用大客車使用，未註銷或轉讓他人，廖文坤所駕駛之引擎號碼0000
    000號之遊覽車懸掛之ＡＡ─四九○號車牌二面係屬偽造車牌等語，其證詞僅
    能證明系爭車輛所懸掛之車牌係偽造，尚無法證明證人廖文坤所駕駛之前揭車輛
    係被告所有。綜上所述，被告之供述與事實不符。此外復查無其他積極證據可證
    明被告有如公訴人所指之行使偽造特種文書犯行，揆諸前揭說明，自應為無罪之
    諭知。
四、被告甲○○涉嫌頂替罪部分，應由檢察官另行偵查起訴。
據上論斷，應依刑事訴訟法第三百零一條第一項，判決如主文。
本案經檢察官呂理銘到庭執行職務。
中      華      民      國    八十九    年      九      月     十五     日
                                    臺灣桃園地方法院刑事第二庭
                                        法  官  曾 正 耀
右正本證明與原本無異。
如不服本判決，應於判決送達後十日內向本院提出上訴狀( 應附繕本 )，上訴於
臺灣高等法院。
                                        書記官   蘇    萱
中        華        民        國   八十九   年    九    月   十五     日


司法院資訊處製作；財團法人民間司法改革基金會備份。
